【裁判字號】    95,交抗,706
【裁判日期】    951106
【裁判案由】    聲明異議
【裁判全文】
臺灣高等法院臺中分院刑事裁定         95年度交抗字第706號
抗  告  人
即受處分人  甲○○
上列抗告人因違反交通管理處罰條例案件，不服臺灣南投地方法
院中華民國95年9月15日裁定（95年度交聲字第173號）提起抗告
，本院裁定如下：
    主  文
原裁定撤銷，發回臺灣南投地方法院。
    理  由
一、按民國八十五年二月二十八日有效施行之道路交通安全規則
    第四十四條第一項規定，領有牌照之汽車，其出廠年份，自
    用小客車未滿三年者免予定期檢驗，三年以上未滿六年者，
    每年至少檢驗一次，六年以上者每年至少檢驗二次；汽車所
    有人應於指定日期截止前一個月內持行車執照、新領牌照登
    記書向當地公路監理機關申請檢驗。又汽車不依限期參加定
    期檢驗者，處汽車所有人新臺幣（以下同）九百元以上一千
    八百元以下罰鍰，逾期一個月以上者並吊扣其牌照，至檢驗
    合格後發還，逾期六個月以上者，註銷其牌照，道路交通管
    理處罰條例第十七條第一項亦定有明文。
二、次按受處分人不服道路交通管理處罰條例第八條主管機關所
    為之處罰，得於接到裁決書之翌日起二十日內，向管轄地方
    法院聲明異議，為同條例第八十七條第一項所明定。此規定
    係賦予受處分人對裁決不服之救濟權利，蓋主管機關所為之
    處罰（即行政處分）一經生效，即對當事人產生拘束力，惟
    為確保法安定性，避免行政處分處於危險不安狀態，立法者
    乃訂定「得於接到裁決書之翌日起二十日內，向管轄地方法
    院聲明異議」之期間規範。又，行政程序法第一百條第一項
    規定：「書面之行政處分，應送達相對人及已知之利害關係
    人；書面以外之行政處分，應以其他適當方法通知或使其知
    悉」，蓋行政處分於作成後，欲對相對人或利害關係人發生
    效力，應使相對人或利害關係人知悉，若相對人或利害關係
    人尚未知悉，即謂已對之發生效力，誠非事理之平。
三、原處分意旨略以：抗告人即受處分人甲○○所有之車號ＲＦ
    —三五四○號自小客車（下稱系爭車輛），因未參加車輛定
    期檢驗（指定檢驗日期為民國八十七年四月八日），遂為交
    通部公路總局臺中區監理所南投監理站（下稱原處分機關）
    逕行掣單舉發「汽車不依限期參加定期檢驗」之違規，抗告
    人未於應到案期限前繳納罰鍰或聽候裁決，原處分機關遂依
    道路交通管理處罰條例第十七條第一項規定，裁處抗告人罰
    鍰一千八百元等語（抗告人逾期六個月以上未參加定期檢驗
    ，原抗告機關業於八十八年九月八日逕行註銷其車輛牌照在
    案）。原審裁定以：
  (1)抗告人所有之系爭車輛係於八十三年四月八日新領牌，又應
    於八十七年四月八日參加定期檢驗，有汽車車籍查詢一紙在
    卷可按。
  (2)抗告人所有之系爭車輛未於指定檢驗之八十七年四月八日參
    加車輛定期檢驗之事實，業為抗告人所自承，此觀諸其異議
    狀意旨可明，復參諸卷附之抗告人於九十四年八月十六日向
    原處分機關提出申訴之交通違規案件陳述書意旨，故系爭車
    輛確未於上開日期參加定期檢驗之事實，應堪認定。
  (3)系爭車輛既未參加定期檢驗，原處分機關遂於八十八年六月
    十七日逕行掣單舉發（案號：第000000000號），
    惟抗告人仍未依限到案，原處分機關即於八十八年九月八日
    逕行註銷牌照（自八十七年四月八日起至八十八年九月八日
    止，已逾期六個月以上）等情，有交通部公路總局臺中區監
    理所南投監理站九十四年九月十二日中監投字第○九四○○
    一四一八○號函、汽車異動歷史查詢各一紙在卷可稽。
  (4)關於原處分機關所為行政處分（案號：第00000000
    0號），經原審法院職權函查，業據原處分機關函覆稱該裁
    決書（違規通知單）及送達證書等相關文書，因已逾法定保
    存期限，而無法提供等語，有交通部公路總局臺中區監理所
    南投監理站九十五年八月二十五日中監投字第○九五○一○
    二六九三號函一份附卷可佐。是原處分之送達合法與否，因
    無證據得以證明，其有否合法送達已難認定。
  (5)本件原處分固無證據證明有無合法送達，然抗告人因原處分
    註銷系爭車輛牌照，並已於九十四年八月十六日填載交通違
    規案件陳述書而申訴不服等情，有該交通違規案件陳述書一
    份附卷可核。足認抗告人已於九十四年八月十六日知悉本件
    原處分無訛，參諸前揭說明，原處分（案號：第00000
    0000號）於抗告人知悉時，即已生效。
  (6)抗告人倘對上開處分不服，依道路交通管理處罰條例第八十
    七條第一項規定，自應於法定救濟期間內，提出異議；然而
    ，抗告人遲至九十五年七月三日始行具狀聲明異議，其異議
    明顯逾前開二十日之法定期間，且無從命其補正，自應予以
    駁回等情。
四、然查：本件抗告人於知悉註銷系爭車輛牌照之處分後，固於
    九十四年八月十六日填載交通違規案件陳述書，載明：I貴
    所八十八年度是否有公文送達，亦是相關刊登公告，是否有
    合法送達證明；II本人未接受相關檢驗通知故認註銷不合程
    序等情，有該陳述書影本附處分機關案卷可憑；按交通違規
    案件陳述書之性質，依道路交通管理處罰條例第八條第二項
    之規定，係違規人於違規後，在相關主管機關裁決處罰前，
    依法應給予違規行為人陳述之機會；該陳述書既應係於裁決
    「前」，主管機關依法應給予抗告人陳述之機會，是該陳述
    書在客觀上得否視為抗告人知悉「已為裁決」之證明？主管
    機關依上開法律規定，在裁決前給予抗告人陳述機會，則由
    主管機關之行為，是否導致抗告人在主觀認知上，因此認為
    該案尚未裁決？如此得否以該陳述書認定係合法送達，仍欠
    明瞭，本件抗告人據此指摘原裁定不當，其抗告為有理由，
    爰將原審裁定撤銷，發回原審法院更為妥適之裁定。
五、爰依道路交通事件處理辦法第二十五條、刑事訴訟法第四百
    十三條前段裁定如主文。
中    華    民    國    95    年    11   月     6     日
            刑事第四庭  審判長法  官  洪  耀  宗
                              法  官  江  德  千
                              法  官  劉  登  俊
上列正本證明與原本無異。
不得再抗告。
                              書記官  粘  銘  環
中    華    民    國    95    年  11   月     7       日
                                                      R


司法院資訊處製作；財團法人民間司法改革基金會備份。
